臺灣橋頭地方法院刑事判決　
110年度易字第225號
公  訴  人  臺灣橋頭地方檢察署檢察官
被      告  劉又瑄
選任辯護人  黃致穎法扶律師
被      告  黃筠雅
上列被告因竊盜案件，經檢察官提起公訴（110年度偵字第3869
號），本院判決如下：
    主  文
劉又瑄、黃筠雅共同犯攜帶兇器毀壞門扇竊盜罪，各處有期徒刑
陸月，如易科罰金，均以新臺幣壹仟元折算壹日。均緩刑貳年。
    犯罪事實
一、緣劉又瑄（原名劉秋桃）與莊○○前為男女朋友關係並有金錢
    紛爭，劉又瑄、黃筠雅於民國109年10月22日19時48分許，
    前往莊○○位於高雄市○○區○○路00號住處（下稱本案房屋），
    經同住在上址不知情之邱○○同意進入該屋後，共同基於攜帶
    兇器毀壞門扇竊盜之犯意聯絡，由黃筠雅持現場取得之客觀
    上對於人之生命、身體及安全構成威脅，可供兇器使用之剪
    刀1把，毀壞莊○○位於該屋2樓房間門扇一部之喇叭鎖（下稱
    本案門鎖）後，劉又瑄、黃筠雅均進入該房間内，竊得莊○○
    所有之柴犬1隻、白色三星手機1支、狗飼料1包、現金新臺
    幣（下同）1,022元，以及置於莊○○房間外之灰鸚鵡1隻、玄
    鳳鸚鵡4隻後，搭乘計程車離開現場，並由劉又瑄將上開財
    物（下合稱本案財物）帶返自家（均已返還或經警扣案後發
    還莊○○）。嗣莊○○返家發現本案財物遭竊報警，始悉上情。
二、案經莊○○訴由高雄市政府警察局仁武分局報告臺灣橋頭地方
    檢察署偵查起訴。
    理  由
壹、程序部分按被告以外之人於審判外之言詞或書面陳述，除法
    律有規定者外，不得作為證據；被告以外之人於審判外之陳
    述，雖不符前4條之規定，而經當事人於審判程序同意作為
    證據，法院審酌該言詞陳述或書面陳述作成時之情況，認為
    適當者，亦得為證據，刑事訴訟法第159條第1項、第159條
    之5第1項分別定有明文。本件所引用之被告劉又瑄、黃筠雅
    以外之人於審判外之陳述，檢察官、被告2人、被告劉又瑄
    之辯護人於本院審判程序時均同意有證據能力（易字卷第14
    7頁），本院審酌前開證據作成或取得時之狀況，並無違法
    或不當情事，復經本院於審判期日依法進行調查、辯論，應
    均具證據能力，合先敘明。
貳、實體部分
一、認定事實所憑之證據及理由
　　㈠訊據被告2人固坦承有於前揭時地竊取本案財物，然被告劉
      又瑄辯稱：當時邱○○同意我們進入本案房屋，也沒有阻止
      我們破壞本案門鎖進入莊○○房間或拿走本案財物，我們應
      該只有構成普通竊盜罪等語（易字卷第88、148頁）。被
      告劉又瑄之辯護人則以：依證人邱○○所證述，若非邱○○同
      意被告2人破壞本案門鎖進入莊○○房間，何以案發當時均
      無人阻止被告2人進入莊○○房間，邱○○也未報警處理等語
      （易字卷第150頁）為被告劉又瑄辯護。被告黃筠雅則以
      ：案發當時是邱○○把剪刀拿給我們的，我們應該只有構成
      普通竊盜罪等語置辯（易字卷第44、148頁）。
　　㈡經查，被告2人有於前揭時間前往本案房屋，經邱○○同意進
      入本案房屋後，由被告黃筠雅以剪刀1把破壞告訴人莊○○
      位於2樓房間門扇一部之本案門鎖，再由被告2人共同進入
      該房間竊得柴犬1隻、白色三星手機1支、狗飼料1包、現
      金1,022元，並竊取放置於莊○○房間外之灰鸚鵡1隻、玄鳳
      鸚鵡4隻，再搭乘計程車離開現場，由被告劉又瑄將本案
      財物均帶返家，且本案財物均已返還或經警扣案後發還告
      訴人等事實，為被告2人坦承不諱（易字卷第44、148頁）
      ，核與證人即共同被告劉又瑄、黃筠雅於警詢、偵查中及
      本院審理中所述、證人邱○○、證人即告訴人莊○○於警詢、
      偵查中及本院審理中具結證述大致相符（警卷第9至32頁
      ，偵卷第21至25、29至31、35至39、43至45頁，易字卷第
      45至48、89至93、125至143頁），並有高雄市政府警察局
      仁武分局扣押筆錄、扣押物品目錄表、扣押物品收據、贓
      物認領保管單、現場照片等件（警卷第33至39、47至59頁
      ）在卷可佐。是此部分被告2人自白與事實相符，已堪先
      予認定。
　　㈢被告2人及辯護人雖以前詞置辯，然查，證人邱○○於警詢、
      偵查至本案審理中均證稱：我沒有提供被告2人剪刀，不
      知道被告2人破壞本案門鎖的剪刀自何處取，也沒有同意
      被告2人將本案財物取走等，當時被告2人氣沖沖地來，我
      沒辦法制止，我有跟他們說不能拿走本案財物，當時我沒
      有想到要報警處理，等莊○○下班回家後我才告訴他的等語
      （警卷第30至31頁，偵卷第23頁，易字卷第136至138、14
      0、142頁），則被告2人辯稱邱○○提供剪刀、同意其等取
      走本案財物等節，即與證人邱○○所述有異，衡以邱○○並非
      本案財物之所有人，被告2人所辯邱○○積極同意並提供剪
      刀予其等使用以破壞本案門鎖，尚難據信。固然案發當時
      邱○○於被告2人破壞本案門鎖、逐一搬運本案財物至計程
      車上時，未有即時報警處理或進行其餘積極維護告訴人財
      產權之行為，直至告訴人下班返回本案房屋後始告知告訴
      人關於被告2人之犯行，確有可疑案發當時邱○○未積極制
      止被告2人破壞門鎖、進入告訴人之房間及取走本案財物
      ，然邱○○究非本案財物之所有權人，其對於被告2人取走
      本案財物當下並不清楚告訴人與被告2人間有無其他私權
      紛爭，而未積極介入被告2人之行為，尚非顯悖於常理；
      復依被告2人之智識程度，當知邱○○並無權利同意由被告2
      人以破壞本案門鎖方式進入告訴人房間並取走本案財物，
      則縱使邱○○案發當時未為積極之反對、阻止行為，並無從
      逕認邱○○係同意被告2人為之或有權同意之，而合法化被
      告2人之行為，是此部分所辯，尚難憑採。
　　㈣綜上，本案事證明確，被告2人上開犯行，已堪認定，均應
      依法論科。
二、論罪科刑
　　㈠按刑法第321條第1項第3款攜帶兇器竊盜罪，係以行為人攜
      帶兇器竊盜為其加重條件，此所謂兇器，其種類並無限制
      ，凡客觀上足對人之生命、身體、安全構成威脅，具有危
      險性之兇器均屬之（最高法院79年台上字第5253號判決意
      旨參照）；且該兇器不必原屬行竊者本人所有，亦不以自
      他處攜至行竊處所為必要，縱在行竊場所隨手拾取應用，
      其有使人受傷害之危險既無二致，自仍應屬上述「攜帶兇
      器」之範疇（最高法院90年度台上字第1261號判決意旨參
      照）。經查，被告2人於案發現場取得匙其等持以行竊之
      剪刀1把，而該剪刀係金屬製品，質地堅硬，且被告2人既
      可將之用於撬開本案門鎖，益徵該剪刀客觀上足對人之生
      命、身體、安全構成威脅，而可供作兇器使用無疑，揆諸
      前揭說明，被告2人犯行該當刑法第321條第1項第3款所定
      之「攜帶兇器」要件。
　　㈡次按刑法第321條第1項第2款所謂「毀」係指毀損，所稱之
      「其他安全設備」，係指門扇牆垣以外與門扇牆垣同其性
      質，依社會通常觀念足以認為防盜之設備而言，如門鎖、
      窗戶、冷氣孔、房間門均屬之。次按毀壞門鎖行竊，自應
      論以刑法第321條第1項第2款之毀壞安全設備竊盜罪，但
      此處所謂門鎖，係指附加於門上之鎖而言，至於毀壞構成
      門之一部之鎖，則應認為毀壞門扇之加重竊盜罪（最高法
      院74年度台上字第243號判決意旨參照）。查本案門鎖係
      屬於告訴人房間門扇一部之喇叭鎖（見警卷第49頁現場照
      片），並非單獨之安全設備，被告2人推由被告黃筠雅以
      上開剪刀毀壞本案門鎖，使告訴人房間門扇失去隔離內外
      與防盜功能後，進入告訴人房間竊得本案財物，應認其等
      係毀壞門扇而竊盜，該當刑法第321條第1項第2款所定之
      「毀壞門扇」要件。
　　㈢又刑法第321條第1項所列各款為竊盜之加重條件，如犯竊
      盜罪兼具數款加重情形時，因竊盜行為祇有一個，仍祇成
      立一罪，不能認為法律競合或犯罪競合，但判決主文應將
      各種加重情形順序揭明，理由並應引用各款，俾相適應（
      最高法院69年台上字第3945號判決意旨參照）。是核被告
      2人所為，係犯刑法第321條第1項第2款、第3款之攜帶兇
      器毀壞門扇竊盜罪。被告2人就本案犯行有犯意聯絡與行
      為分擔，應論以共同正犯。另公訴意旨未審酌被告2人所
      為，係攜帶兇器毀壞門扇竊盜罪，而僅論以刑法第320條
      第1項竊盜罪，容有未當，惟此社會基本事實同一，並經
      本院於審判程序中告知被告2人罪名及相關權利（易字卷
      第122頁），使其等有充分答辯之機會，無礙其防禦權之
      行使，爰依刑事訴訟法第300條規定變更起訴法條。
　　㈣爰審酌被告2人固因被告劉又瑄與告訴人間有金錢糾紛，然
      竟為貪圖不法利益，率爾竊取告訴人財物而犯本案加重竊
      盜罪，所為實應予非難；考量被告2人所竊得之本案財物
      數量非少，價值非微，以及其等就本案犯行之分工係以被
      告黃筠雅破壞本案門鎖者，被告劉又瑄係主導前往告訴人
      住處並於事後保有本案財物者；衡以被告2人犯後坦承犯
      行，其等進入本案房屋竊取本案財物之手段尚稱平和，案
      發後不久即將本案財物中之柴犬1隻、手機1支均主動返還
      告訴人（警卷第26頁），其餘物品則經警於109年10月28
      日扣案後於翌日發還告訴人（警卷第39、47頁），對告訴
      人所生損害時間尚非長久，告訴人於本院審理中並表示本
      案刑度由法院依法判決等語（易字卷第133頁）；酌以被
      告2人於本案前均無經法院論罪科刑之紀錄，有臺灣高等
      法案被告前案紀錄表（易字卷第157至159頁）可佐；兼衡
      被告劉又瑄自陳大學畢業之智識程度，現無收入，經濟來
      源為社會補助，離婚，育有2名未成年子女，分別6歲、10
      歲，由其照顧，經濟貧寒，領有中度身心障礙手冊；以及
      被告黃筠雅自陳大學畢業之智識程度，由同居人提供生活
      費，未婚，單獨照顧一名3個月大之未成年子女，經濟勉
      持，右手因車禍受傷仍在復健中，有精神疾病等語（易字
      卷第149頁），以及被告劉又瑄提出之身心障礙手冊影本
      、被告黃筠雅提出之健康存摺列印資料（易字卷第53至56
      、165頁）等一切情狀，對其等量處如主文所示之刑，並
      均諭知易科罰金之折算標準，以示懲儆。
　　㈤緩刑之宣告
　　　查被告2人均無前科，未曾因故意犯罪受有期徒刑以上刑
      之宣告，其等於本案一時失慮，致罹刑章，犯後已坦承犯
      行，並已將本案財物均返還告訴人，告訴人並於本院審理
      中表示同意給予被告2人緩刑機會（易字卷第133頁），諒
      被告2人經此偵審程序及罪刑之宣告，應知所警惕，信其
      等應無再犯之虞。再者，現代刑法觀念在刑罰制裁之實現
      上，本宜採取多元而有彈性之因應方式，倘刑罰之宣示對
      於行為人之矯正、教化，已足產生警示作用，自非不得緩
      其刑之執行，並藉違反緩刑規定將入監執行之心理強制作
      用，謀求行為人自發性之改善更新，進而避免短期自由刑
      造成之社會、家庭隔閡，以及不易復歸社會之流弊，本院
      因認被告2人所受宣告之刑，均以暫不執行為適當，並依
      刑法第74條第1項第1款規定，宣告緩刑2年，以啟自新。
四、沒收
　　㈠按犯罪所得已實際合法發還被害人者，不予宣告沒收或追
      徵，刑法第38條之1第5項定有明文。查被告2人所竊得之
      本案財物，均已實際返還或經警扣案後發還告訴人，業如
      前載，就上開之物自無庸宣告沒收。
　　㈡次按供犯罪所用、犯罪預備之物或犯罪所生之物，屬於犯
      罪行為人者，得沒收之，刑法第38條第2項定有明文。查
      本案被告黃筠雅用以破壞本案門鎖使用之剪刀1把，並非
      被告2人所有，已如前述，依上揭規定，亦無庸宣告沒收
      。
據上論斷，應依刑事訴訟法第299 條第1 項前段，判決如主文。
本案經檢察官陳靜宜提起公訴，檢察官陳登燦到庭執行職務。
中　　華　　民　　國　　111 　年　　4 　　月　　27　　日
                刑事第一庭      法  官  林  筠
以上正本證明與原本無異。
如不服本判決應於收受判決後20日內向本院提出上訴書狀，並應
敘述具體理由。其未敘述上訴理由者，應於上訴期間屆滿後20日
內向本院補提理由書（均須按他造當事人之人數附繕本）「切勿
逕送上級法院」。
中　　華　　民　　國　　111 　年　　4 　　月　　28　　日
                                書記官  邱上一
附錄論罪科刑法條：
中華民國刑法第321條
犯竊盜罪而有下列情形之一者，處6月以上、5年以下有期徒刑，
得併科新臺幣10萬元以下罰金：
一、侵入住宅或有人居住之建築物、船艦或隱匿其內而犯之。
二、毀越門窗、牆垣或其他安全設備而犯之。
三、攜帶兇器而犯之。
四、結夥三人以上而犯之。
五、乘火災、水災或其他災害之際而犯之。
六、在車站、港埠、航空站或其他供水、陸、空公眾運輸之舟、
    車、航空機內而犯之。
前項之未遂犯罰之。